# 关于对赌协议的会计处理和税务处理

提问人：jxq425 时间：2012-11-12 22:29:20
1 ）假如A企业与B企业签订一份对赌协议，规定如果A企业的业绩达不到相关要求的话， 3 年后B企业有权要求A企业回购其股份，回购价格会出资金额+8%的利息
那如果A企业最终没法达到相关业绩要求，实施回购时，应该如何做会计处理呢？回购价格中相当于8%利息的部分应该是在财务费用中反映呢？还是应该按照回购会计进行处理，冲减资本公积，盈余公积，未分配利润等？
如果是在财务费用中反映，该项费用是否可以税前列支？该项费用是否应该在企业预计很可能无法达到业绩条件的以前年度按照或有事项进行会计处理，全额确认预计负债还是应该分年确认财务费用？那相应的减资的报告要怎么出？
1 ）假如A企业的股东C与B企业签订一份对赌协议，规定如果A企业的业绩达不到相关要求的话， 3 年后B企业有权要求C企业回购其股份，回购价格会出资金额+8%的利息
那如果A企业最终没法达到相关业绩要求，实施回购时，应该如何做会计处理呢？回购价格中相当于8%利息的部分是应该作为C企业对A企业的长期股权投资成本还是计入财务费用？ 如果是在财务费用中反映，该项费用是否可以税前列支？该项费用是否应该在企业预计很可能无法达到业绩条件的以前年度按照或有事项进行会计处理，全额确认预计负债还是应该分年确认财务费用？
对于PE来说，其收取的价款中相当于8%利息的部分是否需要开票缴纳营业税？

回答人：chenyiwei
回复 jxq425 的帖子
1 、如果回购义务需由被投资企业自身承担（你说的第一种情况），则第一种情况中，A企业应把B企业的出资确认为负债，并按约定的回购利率计提利息支出（根据借款费用准则确定是计入财务费用还是资本化）。到 3 年后确定回购义务已解除时才能转为权益。因此，回购时不涉及冲减权益的问题。由于在法律形式上未表现为借款，因此A企业的借款利息不能税前列支。
如果在法律形式上要求A企业增加注册资本和股本的，则A企业在账务处理中，除了上述基于经济实质确认借款的分录以外，还应作借记资本公积，贷记股本的分录，以确保账面股本数与注册资本一致。到回购发生时或者回购义务解除时将该笔分录转回。
2 、第二种情况（由母公司承担回购义务），A企业自身财务报表中仍可确认为一项权益，在母公司C的合并报表中，应将B的投资款确认为负债，并按回购利率计提利息。

回答人：chenyiwei
回复 jxq425 的帖子
这就是法律形式和经济实质的差异问题，此时需要按照“实质重于形式”的原则处理。证监会 2011 年底发布的关于 2011 年年报工作的公告（证监会公告[2011]41号）中提到要关注“债权和股权的区分”，部分就是指这种情况。另外以发行信托受益权方式融资时也经常遇到这类问题。
尽管第一种情况下的回购义务并不是确定的，但一旦发生特定的“触发事件”（业绩未达到预期），企业即承担了该项回购义务，而“触发事件”发生与否并不是发行主体所能控制的。根据《企业会计准则解释第 1 号》第四条规定，必须同时满足两项条件才能确认为权益工具，而本案例不符合“该金融工具应当不包括交付现金或其他金融资产给其他单位，或在潜在不利条件下与其他单位交换金融资产或金融负债的合同义务”的条件，所以整体上属于一项债务工具。 鉴于此情况下的法律形式和经济实质存在明显冲突，在办理验资和工商登记时，必须遵循“法律形式优先”的原则，将B企业的出资款办理验资，并确认注册资本和实收资本的增加；但在会计处理和财务报告中，应遵循会计准则，按照“实质重于形式”的原则处理，将B企业的出资款确认为一项长期负债。此时，为了确保账面上的实收资本与验资报告所述一致，A企业应在对B企业的出资确认为负债的基础上，按约定增加的实收资本金额，同时借记资本公积，贷记实收资本，使实收资本与公司章程约定和工商登记数额一致，但权益总额不变。

提问人：guizilaile00 时间：2013-08-27 16:41:14
有鉴于此，再问一个问题： （ 1 ）A公司与C公司签订协议，将其子公司（B公司）的部分股权转让给C公司，对赌协议中约定目前出售的每股对价为 5 元。同时约定，一年后，B公司非经常性损益需达到 1 元的每股收益，如果B公司正常经营下无法达到 1 元，差价由A公司补偿C公司。比方说如果B公司只达到了0.8元的每股收益，则补偿0.2元每股。这种情况下，A公司及B公司分别如何进行会计处理的思路。 （ 2 ）条件和（ 1 ）一样，只是差额补偿方换成了B公司，那么A公司和B公司又该如何进行会计处理的思路？ （ 3 ）对于C公司在这两种情况分别如何进行会计处理的思路。 与您已回复的贴子的差异为不需要全部补偿，只需要部分补偿。请明示一下，谢谢。

回答人：chenyiwei
你所提供的背景信息太简单，很难进一步讨论。例如，在该交易中A公司是否丧失对B公司的控制权？这个大前提不同，相应的会计处理会有重大差异的。

提问人：guizilaile00 时间：2013-08-27 20:18:56
您好，交易中不存在控制权的变化，只是转让20%的股权，实质上是风投想购买部分权益上市的一种情况。

回答人：chenyiwei
本案例中的上市主体是B？按照目前的法律环境，建议如果需设置对赌条款，则采用股东之间互相补偿的形式（本案例中为A直接补偿给C），不要牵扯到标的企业（B），否则这种对赌条款很可能是不受法律保护的。这样，对赌款项的收付与B无关，B无需做账务处理。 对於A，应在补偿义务被触发且金额能够可靠估计时确认一项负债，其借方为投资收益。A的合并报表层面作为权益性交易处理。 对于C，应在有权获得补偿且金额能够可靠估计时确认一项投资收益，同时鉴于被投资企业未完成目标利润属于减值迹象，应对目前持有的股份按照适用的会计准则（视情况适用资产减值准则或者金融工具准则）进行减值测试，必要时计提减值准备。

提问人：caishaoxian 时间：2013-08-28 10:45:17
请教陈老师，对于您所说的： “A企业应在对B企业的出资确认为负债的基础上，按约定增加的实收资本金额，同时借记资本公积，贷记实收资本，使实收资本与公司章程约定和工商登记数额一致，但权益总额不变。" 如果企业的资本公积不足，出现负数怎么办？

回答人：chenyiwei
这种情况下只能保留资本公积的负数余额。个人不赞同将不足冲减的差额再去冲减被投资方的留存收益，因为这会影响到日后的利润分配，反而使问题进一步复杂化。

提问人：poleon 时间：2014-05-12 23:31:57
陈老师，若实际业务中，第二种情况承担回购义务的C是自然人，投资的形式系A购买C对于B的出资或增资，那么对于B公司层面是否无需考虑回购条款，对于增资的情况直接确认为全意投入？

回答人：chenyiwei
可以这样理解。回购义务不是本主体承担的，则本主体作为接受出资方，仍可确认为权益。

提问人：hedawen 时间：2014-08-02 12:37:37
请问陈版，根据目前政策，第一种情况的利息是否可以扣除了呢？

回答人：chenyiwei
可参考以下税务文件处理：
发文标题：关于企业混合性投资业务企业所得税处理问题的公告 发文文号：国家税务总局公告 2013 年第 41 号 发文部门：国家税务总局 发文时间：2013-7-15 实施时间：2013-9-1 法规类型：企业所得税 所属行业：所有行业 所属区域：中国 阅读人次： 4 评论人次： 0 页面功能：加入收藏 发文内容：
根据《中华人民共和国企业所得税法》及其实施条例(以下简称税法)的规定，现就企业混合性投资业务企业所得税处理问题公告如下：
一、企业混合性投资业务，是指兼具权益和债权双重特性的投资业务。同时符合下列条件的混合性投资业务，按本公告进行企业所得税处理： (一)被投资企业接受投资后，需要按投资合同或协议约定的利率定期支付利息(或定期支付保底利息、固定利润、固定股息，下同)； (二)有明确的投资期限或特定的投资条件，并在投资期满或者满足特定投资条件后，被投资企业需要赎回投资或偿还本金； (三)投资企业对被投资企业净资产不拥有所有权； (四)投资企业不具有选举权和被选举权； (五)投资企业不参与被投资企业日常生产经营活动。
二、符合本公告第一条规定的混合性投资业务，按下列规定进行企业所得税处理： (一)对于被投资企业支付的利息，投资企业应于被投资企业应付利息的日期，确认收入的实现并计入当期应纳税所得额；被投资企业应于应付利息的日期，确认利息支出，并按税法和《国家税务总局关于企业所得税若干问题的公告》(2011年第 34 号)第一条的规定，进行税前扣除。 (二)对于被投资企业赎回的投资，投资双方应于赎回时将赎价与投资成本之间的差额确认为债务重组损益，分别计入当期应纳税所得额。
三、本公告自 2013 年 9 月 1 日起执行。此前发生的已进行税务处理的混合性投资业务，不再进行纳税调整。
特此公告。
【附】关于《企业混合性投资业务企业所得税处理问题的公告》的解读 【发布日期】： 2013 年 07 月 29 日 【来源】：国家税务总局办公厅
金融是现代经济的核心，金融市场（包括资本市场）的健康、可持续发展离不开金融工具的广泛运用和金融业务的不断创新。近年来，随着我国金融工具交易和金融产品创新快速发展，出现了许多既具有传统业务特征，同时有别于传统业务的创新业务。现行企业所得税法就这些问题，没有清晰规定，各方存在理解和认识角度不同，出现各地政策执行口径不一。鉴于混合性投资业务作为企业一项创新投资业务，已被许多企业大量运用。尤其是信托公司，开展此类投资业务甚多。因此，迫切需要研究、制定相关税收政策为之配套。根据当前税收实际征管需要，最近，国家税务总局制定下发了《国家税务总局关于企业混合性投资业务企业所得税处理问题的公告》（以下简称《公告》）。现将《公告》有关内容解读如下：
一、为什么将混合性投资业务按债权投资业务进行税务处理？ 　　混合性投资业务是指兼具权益性投资和债权性投资双重特征的投资业务。现行企业所得税制对此类投资业务取得回报的税务处理是不同的。权益性投资取得回报，一般体现为股息收入，按照规定可以免征企业所得税；同时，被投资企业支付的股息不能作为费用在税前扣除；债权性投资取得回报为利息收入，按照规定应当缴纳企业所得税；同时，被投资企业支付的利息也准予在税前扣除。由于混合性投资业务兼具权益性投资和债权性投资双重特征，需要统一此类投资业务政策执行口径。因此，鉴于混合性投资业务的特点，《公告》将此类投资业务，归属于债权投资业务，并要求按照债权投资业务进行企业所得税处理。
二、企业混合性投资业务应具备哪些条件？ 　　按本《公告》进行税务处理的混合性投资业务，列举了以下必须同时符合的 5 个条件： 　　（一）被投资企业接受投资后，需要按投资合同或协议约定的利率定期支付利息，包括支付保底利息、固定利润或固定股息等。也就是说，此类投资回报不与被投资企业的经营业绩挂钩，不是按企业的投资效益进行分配，也不是按投资者的股份份额取得回报。投资者没有或很少承担投资风险的一种投资，实际为企业一种融资形式。 　　（二）有明确的投资期限或特定的投资条件，并在投资期满或者满足特定投资条件后，被投资企业应当偿还本金或按投资合同或协议约定的价格赎回投资。也就是说，投资期限无论是否届满，只要合同或协议约定的、需要由被投资企业偿还本金或赎回投资的条件已经满足，被投资企业必须偿还本金或赎回投资。被投资企业偿还本金或赎回投资后，作减资处理。 　　（三）被投资企业如果依法停止生产经营活动需要清算的，投资企业的投资额可以按债权进行优先清偿，但对被投资企业净资产不能按投资份额拥有所有权。 　　（四）投资企业不具有选举权和被选举权。被投资企业在选举董事会、监事会成员时，投资企业不能按持股份比例进行表决或被选为成员。 　　（五）不参与被投资企业日常生产经营活动。但是，投资资金如果指定了专门用途的，投资方企业可以监督其资金运用情况。
三、被投资企业支付利息如何进行税务处理？ 　　按合同或协议约定，由被投资企业定期支付利息的，投资企业应当于被投资企业应付利息的日期，根据合同或协议约定的利率，计算确定本期利息收入并计入当期应纳税所得额；被投资企业应于应付利息的日期确认本期利息支出，并按税法实施条例和《国家税务总局关于企业所得税若干问题的公告》（ 2011 年 34 号）规定的限定利率，在当期进行税前扣除。
四、被投资企业赎回投资如何进行税务处理？ 　　投资期满或满足特定条件后，由被投资企业按投资合同或协议约定价格赎回的，应区分下列情况分别进行处理： 　　（一）当实际赎价高于投资成本时，投资企业应将赎价与投资成本之间的差额，在赎回时确认为债务重组收益，并计入当期应纳税所得额；被投资企业应将赎价与投资成本之间的差额，在赎回当期确认为债务重组损失，并准予在税前扣除。 　　（二）当实际赎价低于投资成本时，投资企业应将赎价与投资成本之间的差额，在赎回当期按规定确认为债务重组损失，并准予在税前扣除；被投资企业应将赎价与投资成本之间的差额，在赎回当期确认为债务重组收益，并计入当期应纳税所得额。
五、以前年度混合性投资业务税务处理如何衔接？ 　　本《公告》生效后，以前年度的混合性投资业务税务事项，不论是按照股息收入、还是按照利息收入进行税务处理，均不再调整。没有处理的，按照本《公告》规定处理。

提问人：五老峰 时间：2015-03-30 00:24:30
陈老师，假设根据对赌协议，被投资单位的大股东应于 2013 年度由于业绩达不到要求，应于 2014 年创投公司 500 万的补偿， 2015 年创投公司只收到 200 万，那么这 200 万补充款创投可以计入 2015 年度的投资收益吗？ 另外根据对赌协议，创投公司还可以收 300 万，但是创投公司不能确认能否收到这 300 万，因为被投资公司经营情况不太好，其大股东也不能保证一定能支付剩余的 300 万补偿款，这种情况下这 300 万差额在没有收到的情况下能计入投资收益吗？ 麻烦陈老师了！

回答人：chenyiwei
已收到的 200 万元可计入损益。剩余 300 万元的可回收性存在不确定性的情况下，不建议按权责发生制计入损益。

提问人：hebirong0415 时间：2015-06-08 17:47:17
A公司与B公司协议，A公司股东以15%的股权置换B公司35%的股权，并派驻管理人员构成重大影响，协议价每股 3 元，如当年利润达不到目标要求，A公司股东将回购本公司股权，那A公司是否确认为一项负债与权益呢？B公司可以纳入合并范围吗？AB公司是否就股权转让纳税

回答人：chenyiwei
请详细说明交易背景，否则无法依据这种不清楚的表述予以回复。

提问人：ecour 时间：2015-06-18 21:59:43
陈版，如果企业对赌时计入权益，即股本和资本公积，那回购时资本公积怎么处理？

回答人：chenyiwei
不清楚具体背景。如果当时初始确认了权益工具的，则按权益工具回购进行处理。

提问人：hebirong0415 时间：2015-08-03 16:23:30
A公司的股价以 3 元/股,共15%的股权去置换以B公司35%的股权,A公司派驻管理人员对B公司施加重大影响,一年后,如A公司的当年利润达不到即定目标,A公司须购回自己15%的股权,请问A公司是否确认为一项负债与权益呢？B公司可以纳入合并范围吗？AB公司是否就股权转让纳税

回答人：chenyiwei
A公司回购自身权益工具（ 15 ％股权）的义务按《企业会计准则第 37 号——金融工具列报（ 2014 年修订）》第十一条的规定处理。
是否可控制B需结合具体情况判断，鉴于持股未过半，需关注有无表明实质控制的事实证据。

提问人：zhs7403 时间：2015-08-03 20:09:33
按 11 条确认负债没问题，此种情况下对应科目是什么？

回答人：chenyiwei
冲减权益，一般是冲减资本公积——股本溢价。

提问人：晨雨 021 时间：2016-10-27 19:38:23
哇，遇见大牛了。想问一下，陈老师就问题如何能了解该查找哪方面的相关准则，有什么逻辑可参考

回答人：chenyiwei
很难有一般性的逻辑表述，主要是凭经验，另外自己建立一个法规库收集与自身工作相关度较高的法规并便于检索，也很重要。